臺灣高等法院刑事判決
111年度上訴字第1321號
上  訴  人  
即  被  告  李嘉祥



選任辯護人  鄧翊鴻律師
上列上訴人即被告因傷害案件，不服臺灣士林地方法院110年度
訴字第280號，中華民國110年12月28日第一審判決（起訴案號：
臺灣士林地方檢察署110年度偵字第3785號，併辦案號：臺灣士
林地方檢察署110年度偵字第18561號），提起上訴，本院判決如
下：
    主  文
原判決撤銷。
李嘉祥犯傷害罪，處拘役伍拾日，如易科罰金，以新臺幣壹仟元
折算壹日。
    犯罪事實
一、李嘉祥為臺北市○○區○○○路0段000號（下稱本案大樓）4樓之
    4住戶，因認樓上5樓之9住戶發出噪音，影響居住安寧，因
    而心生不滿，其於民國110年1月9日下午4時許，前往本案大
    樓5樓之9按門鈴，適屋主甲○○（姓名詳卷）開門，李嘉祥可
    預見該處為套房格局，通風功能有限，如朝套房噴灑含有辣
    椒成分之刺激性噴劑，該刺激性、揮發性噴霧有可能傷及屋
    內之人，竟仍基於傷害之不確定犯意，朝套房內噴灑含有辣
    椒成分之刺激性噴劑，致在場之甲○○、配偶乙○○（姓名詳卷
    ）及兒童丙○○（下稱丙童，108年8月生，年籍詳卷）瞬間因
    呼吸道刺激而送醫急診，3人同時受有化學製劑、氣體、煙
    霧及蒸汽所致未明示呼吸道病況之傷害。
二、案經甲○○、乙○○訴由臺北市政府警察局大同分局報告臺灣士
    林地方檢察署檢察官偵查起訴及併案審理。
    理  由
壹、程序部分
    按兒童及少年為刑事案件之被害人者，司法機關所製作必須
    公開之文書，除其他法律特別規定之情形外，不得揭露足以
    識別兒童及少年身分之資訊，為兒童及少年福利與權益保障
    法第69條第1項第4款、第2項所明定。查丙童係108年8月出
    生，於本案發生時係未滿12歲之人，為兒童及少年福利與權
    益保障法所稱之兒童，又告訴人甲○○、乙○○為被害人之父母
    ，本判決若記載甲○○等人完整姓名，將足以識別丙童之身分
    ，爰依上開規定不記載甲○○、乙○○之完整姓名等資訊。
貳、證據能力部分：
一、按被告以外之人於審判外之言詞或書面陳述，除法律有規定
    者外，不得作為證據。另按被告以外之人於審判外之陳述，
    雖不符合同法第159條之1至第159條之4之規定，然經當事人
    於審判程序同意作為證據，法院審酌該言詞陳述或書面陳述
    作成時之情況，認為適當者，亦得為證據。當事人、代理人
    或辯護人於法院調查證據時，知有第159條第1項不得為證據
    之情形，而未於言詞辯論終結前聲明異議者，視為有前項同
    意，刑事訴訟法第159條第1項、第159條之5分別定有明文。
    該條立法意旨在於傳聞證據未經當事人之反對詰問予以核實
    ，原則上先予排除，惟若當事人已放棄反對詰問權，於審判
    程序中表明同意該等傳聞證據可作為證據；或於言詞辯論終
    結前未聲明異議，基於尊重當事人對傳聞證據之處分權，及
    證據資料愈豐富，愈有助於真實發見之理念，且強化言詞辯
    論主義，使訴訟程序得以順暢進行，上開傳聞證據亦均具有
    證據能力。查本件被告以外之人於審判外之言詞或書面陳述
    屬傳聞證據部分，檢察官、被告及辯護人於本院準備程序中
    並未爭執證據能力，且迄於言詞辯論終結前亦未聲明異議，
    復本院認其作成之情形並無不當情形，經審酌後認為適當，
    均應認於本案有證據能力。
二、另本件認定事實引用之卷內其餘非供述證據部分，與本案均
    有關連性，亦無證據證明係實施刑事訴訟程序之公務員以不
    法方式所取得，依刑事訴訟法第158條之4之反面解釋，當有
    證據能力，復於本院審理時，提示並告以要旨，使檢察官、
    被告及辯護人充分表示意見，自得為證據使用。
參、本院之判斷
一、認定犯罪事實所憑證據及認定之理由
  ㈠告訴人甲○○、乙○○及丙童於犯罪事實一所載時、地，遭上訴
    人即被告李嘉祥朝屋內噴灑含有辣椒成分之刺激性噴劑，致
    受有化學製劑、氣體、煙霧及蒸汽所致未明示呼吸道病況傷
    害之事實，業據證人即告訴人甲○○於警詢、偵訊及原審（見
    士檢110年度偵字第3785號卷《下稱偵3785卷》第29至31、33
    至35、第93至99頁，士檢110年度他字第2757號卷《下稱他27
    57卷》第121至129頁，原審110年度訴字第280號卷《下稱原審
    卷》第111至119、128、208頁）；證人即告訴人乙○○於偵訊
    及原審（見他2757卷第121至129頁，原審卷第191至199、20
    8頁）指訴、證述歷歷，且互核相符。並經證人即員警江宗
    浩、張宏銘於偵訊中具結證述：獲報而前往現場處理過程在
    卷可查（見他2757卷第127至129頁）。
　㈡復有110年1月9日監視器畫面翻拍照片2張、監視器檔案光碟1
    片（見偵3785卷第25至27、47頁、存放袋內）；告訴人甲○○
    、乙○○及丙童之馬偕紀念醫院110年1月14日診斷證明書（見
    偵3785卷第49、51、53頁）；訴人甲○○、乙○○及丙童之馬偕
    紀念醫院急診病歷（偵3785卷第55至61、63至71、73至79頁
    ）；臺北市政府警察局大同分局（下稱大同分局）民生西路
    派出所受理刑事案件報案三聯單（報案人甲○○）、受理各類
    案件紀錄表、110報案紀錄單（見偵3785卷第81至87頁）；
    大同分局110年8月13日北市警同分刑字第1103020493號函及
    所附監視器畫面暨密錄器影像光碟共2片（見他2757卷第107
    頁、存放袋）；大同分局110年7月26日北市警同分刑字第11
    03019447號函及附件（見原審卷第33至39頁）；告訴人乙○○
    繪製之平面圖（見原審卷第213頁）附卷可稽。
  ㈢參以告訴人、家人居住之套房，室內約10坪，除廁所外無隔
    間，僅有落地窗為對外窗等情，業據證人即告訴人乙○○於原
    審證述明確（見原審卷第197頁），亦據被告於原審供承：
    我家其中1間格局與告訴人一樣等語（見原審卷第205頁），
    可認被告已然知悉告訴人及其家人之住處內通風功能有限，
    其朝套房噴灑含有辣椒成分之刺激性噴劑，有高度可能傷及
    屋內所有人，而致在場人因接觸、吸入該噴霧而受有呼吸道
    等傷勢之虞，然在告訴人甲○○開門後，被告竟無躊躇、辨別
    屋內是否有他人，即毫無遲疑朝屋內噴灑含有辣椒成分之刺
    激性噴劑後，旋即離去，且所噴灑之份量足使報案後5分鐘
    後到場之員警江宗浩仍受刺激而嗆到，足認被告主觀上預見
    含有辣椒成分之刺激性噴劑，將會傷及屋內之人之可能性，
    縱然屋內之人受傷亦不違背其本意，是以被告具有傷害不確
    定故意，堪予認定。
　㈣另據被告於本院自白認罪（見本院卷第62、87頁），是認被
    告自白內容與事實相符，堪足採認為真實。
  ㈤綜上所述，本案事證已臻明確，被告上開犯行，堪予認定，
    自應依法予以論罪科刑。
二、論罪
　㈠核被告所為，係犯刑法第277條第1項傷害罪。又被告於本案
    行為時為成年人，而丙童係108年8月生，為未滿12歲之兒童
    ，因被告與告訴人居住不同樓層，難認被告平時已知悉告訴
    人家中尚有兒童，且無其他積極證據足認被告行為時有所認
    知屋內有未滿12歲之兒童，認無適用兒童及少年福利與權益
    保障法第112條第1項前段之規定加重其刑，併此敘明。
  ㈡被告以一傷害行為，同時使告訴人甲○○、乙○○、丙童受有化
    學製劑、氣體、煙霧及蒸汽所致未明示呼吸道病況之傷害，
    為同種想像競合犯，依刑法第55條規定，從一重處斷。
肆、撤銷改判之理由及科刑審酌事項
一、原審因認被告之上開傷害犯行，罪證明確，予以論罪科刑，
    固非無見，惟查：被告於原審判決後，在本院自白認罪，且
    有意與告訴人洽談和解，因故未能達成和解，原審未及審酌
    ，而本案量刑基礎已有變動，被告於本院坦承犯行、請求從
    輕量刑而提起上訴，認有理由，自應由本院予以撤銷該判。
二、爰以行為人之責任為基礎，審酌被告因不堪噪音受擾，竟以
    犯罪事實一所載之方式，造成告訴人甲○○、乙○○、丙童受有
    化學製劑、氣體、煙霧及蒸汽所致未明示呼吸道病況之傷勢
    程度，迄未與告訴人等達成和解或賠償損失，兼衡被告之智
    識程度、家庭經濟生活狀況（見本院卷第87至88頁），暨犯
    後坦承犯行之態度等一切情狀，量處如主文第2項所示之刑
    ，並諭知如易科罰金之折算標準。
伍、被告持用之含辣椒成分之刺激性噴劑，雖為本案所用之物，
    未具扣案，無積極證據證明尚存在，且非違禁物，並衡量該
    犯罪工具甚易取得，價值不高，並不具備刑法上之重要性，
    自不予宣告沒收。
據上論斷，應依刑事訴訟法第369條第1項前段、第364條、第299
條第1項前段，判決如主文。
本案經檢察官錢義達提起公訴，檢察官劉畊甫移送併辦，檢察官
孫冀薇到庭執行職務。
中　　華　　民　　國　　111 　年　　6 　　月　　9 　　日
              　  刑事第二十三庭審判長法　官  許永煌
　　　　　　　　　　　　　　　　　    法　官  雷淑雯
　　　　　　　　　　　　　　　　　    法　官  黃美文
以上正本證明與原本無異。
如不服本判決，應於收受送達後20日內向本院提出上訴書狀，其
未敘述上訴之理由者並得於提起上訴後20日內向本院補提理由書
（均須按他造當事人之人數附繕本）「切勿逕送上級法院」。
                                　    書記官  彭威翔
中　　華　　民　　國　　111 　年　　6 　　月　　9 　　日
附錄：本案論罪科刑法條
刑法第277條第1項：
傷害人之身體或健康者，處5年以下有期徒刑、拘役或50萬元以
下罰金。